【裁判字號】    97,上易,3183
【裁判日期】    980310
【裁判案由】    傷害
【裁判全文】
臺灣高等法院刑事判決                97年度上易字第3183號
上  訴  人  臺灣板橋地方法院檢察署檢察官
被      告  丙○○
上列上訴人因被告傷害案件，不服臺灣板橋地方法院97年度易字
第902號，中華民國97年7月23日第一審判決（起訴案號：臺灣板
橋地方法院檢察署96年度偵續字489 號），提起上訴，本院判決
如下：
    主  文
上訴駁回。
    理  由
壹、程序方面
    被告以外之人於審判外之言詞或書面陳述，除法律有規定者
    外，不得作為證據。被告以外之人於偵查中向檢察官所為之
    陳述，除顯有不可信之情況者外，得為證據。公務員職務上
    製作之紀錄文書、證明文書，除顯有不可信之情況外，亦得
    為證據。又按被告以外之人於審判外之陳述，雖不符刑事訴
    訟法第159條之1至第159條之4之規定，而經當事人於審判程
    序同意作為證據，法院審酌該言詞陳述或書面陳述作成時之
    情況，認為適當者，亦得為證據；當事人、代理人或辯護人
    於法院調查證據時，知有刑事訴訟法第159條第1項不得為證
    據之情形，而未於言詞辯論終結前聲明異議者，視為有前項
    之同意，刑事訴訟法第159條之1、第159條之5第1項、第2項
    分別定有明文。經查，本院相關之供述或非供述證據，並無
    顯不可信之情況，檢察官、被告於準備程序中對本案之供述
    、非供述證據均表示無意見而同意作為證據（本院卷第16頁
    正面），本院審酌各該證據作成之狀況，亦認為適當，依前
    揭規定，本案相關之供述、非供述證據，均有證據能力。
貳、實體方面
一、公訴意旨略以：被告丙○○於民國（下同）96年5月2日凌晨
    1 時35分許，在告訴人甲○○所經營位於臺北縣蘆洲市○○
    路219號1樓之麗香卡拉OK店內，因消費問題與告訴人發生口
    角，竟因此心生不滿，而基於傷害人之身體之犯意，徒手毆
    打告訴人，致告訴人受有右臉頰4X2公分擦傷及鼻樑3X2公分
    擦傷等傷害（告訴人因本件所犯傷害犯行，業經臺灣板橋地
    方法院以96年度簡字第6189號刑事簡易判決判處拘役三十日
    ，如易科罰金，以新臺幣一千元折算一日確定）。因認被告
    所為，係涉犯刑法第277條第1項之傷害罪等語。
二、按犯罪事實應依證據認定之，無證據不得認定犯罪事實；又
    不能證明被告犯罪者，即應諭知無罪之判決，刑事訴訟法第
    154條第2項、第301條第1項分別定有明文。次按認定不利於
    被告之事實，須依積極證據，苟積極證據不足為不利於被告
    事實之認定時，即應為有利於被告之認定，更不必有何有利
    之證據；又告訴人之告訴，係以使被告受刑事訴追為目的，
    是其陳述是否與事實相符，仍應調查其他證據以資審認，最
    高法院30年上字第816 號、52年台上字第1300號判例意旨可
    資參照。
三、本件公訴意旨認被告丙○○涉有前揭傷害罪嫌，無非係以證
    人即告訴人甲○○、證人秦太偉、乙○○、張勳昌之證述，
    及臺北縣立醫院驗傷診斷書暨急診病歷各一份為主要論據。
    訊據被告固坦承其於上開時、地有與告訴人甲○○因費用計
    算問題發生爭執之事實，惟堅決否認有何傷害之犯行，辯稱
    ：伊與告訴人發生口角爭執後，告訴人竟一拳打中伊右眼，
    整個腫起來，伊並沒有出拳毆打告訴人等語。經查：
  (一)被告與證人秦太偉於96年5月2日凌晨至上開告訴人所經營之
    卡拉OK店消費後，被告於同日凌晨1 時35分許與告訴人發生
    爭執，告訴人並因此揮拳毆打被告，致被告受有右眼鈍傷及
    結膜下出血、右下眼瞼撕裂傷等傷害，暨告訴人於當日凌晨
    3時10分許至臺北縣立醫院驗傷時，確實受有右臉頰4X2公分
    擦傷及鼻樑3X2 公分擦傷等傷害之事實，為被告所坦承不諱
    ，核與證人乙○○、張勳昌於偵查中、證人即告訴人甲○○
    、證人秦太偉於警詢、偵查及原審審理中所為之證述大致相
    符，並有臺北縣立醫院、新光吳火獅紀念醫院診斷證明書各
    一紙、告訴人臺北縣立醫院急診病歷一份附卷（台灣板橋地
    方法院檢察署96年度偵字第13327 號偵查卷第14、15頁、同
    前署96年度偵續字第489 號偵查卷第14頁至第17頁）可稽。
    而告訴人因上開揮拳毆傷被告之傷害案件，業經原法院以96
    年度簡字第6189號刑事簡易判決判處拘役三十日，如易科罰
    金，以新臺幣一千元折算一日確定乙節，亦有上開原法院刑
    事簡易判決書一份在卷可按，是此部分之事實堪以認定，合
    先敘明。
  (二)證人即告訴人甲○○雖迭次指稱係被告先動手毆打伊成傷，
    然查告訴人受傷部位為右臉頰及鼻樑處，而其於96年6 月22
    日偵查中先向檢察官指稱被告用拳頭毆打其鼻子等語（臺灣
    板橋地方法院檢察署96年度偵字第13327 號偵查卷第22頁）
    ，嗣於97年2 月13日又向檢察官指稱被告係一拳打到其鼻子
    的左上方，眼鏡因此掉下來等語（同前署96年度偵續字第48
    9號偵查卷第27 頁），後於原審審理中復證稱被告係先打到
    其身體，經其撥開後，又打到鼻樑等語（原審卷第27頁），
    前後所述受攻擊之部位已略有出入，其中所述被告打到其鼻
    子左上方乙節，更與其受傷部位為右臉頰處並不相符。而關
    於兩人發生衝突之原因，證人甲○○於警詢中證稱係因被告
    酒後騷擾店內女客人等語（前揭偵字第13327號偵查卷第5頁
    ），惟其於聲請再議狀中又稱係因被告到了櫃檯說要結帳，
    但很盧，亂吵不停，告訴人即自櫃檯走出來，勸他離開，下
    次再結帳，但被告誤認為告訴人瞧不起他沒錢，非常生氣，
    即突然揮拳。」（同上卷第46頁），嗣於原審審理中復又稱
    ：「當時楊先生（指被告）有點醉意要買單，買單時說錢不
    夠，說我店有小姐，我說我店沒有小姐，我就跟他說酒醒了
    再跟我結帳，我就走出櫃台要請他出去，他就一直盧當時我
    們就發生口角。」等語（原審卷第26頁），其歷次所述發生
    衝突原因竟有騷擾女客人、瞧不起沒錢及爭執店內有無小姐
    等三種版本，前後不一。而告訴人於原審審理中證稱係因店
    內小姐而產生消費糾紛乙節，與被告所述相同，此可徵告訴
    人先前於警詢中所述係因被告騷擾女客人方產生衝突等情與
    事實不符，且若店內沒有小姐，則收費顯然會較為低廉，被
    告既然已經錢不夠了，又怎會刻意向告訴人強調店內有小姐
    ？顯見告訴人先後所述除有所出入外，更與常情有違，則其
    所為之證述是否可信，即非無疑。
  (三)證人乙○○雖於偵查中證稱係看到被告先以拳頭毆打告訴人
    右眼等語，然查其於該次庭期隔離訊問結束後，在檢察官詢
    問告訴人眼鏡有無破損時，竟搶先回答：「剛才檢察官有問
    我你的眼鏡有無破，我跟他說我不知道。」等語（前揭偵查
    卷第28頁），則其與告訴人間是否有串證之虞，令人存疑。
    況被告指稱證人乙○○為店內小姐，證人秦太偉亦稱當時店
    內有二位小姐，一位為二十餘歲之「糖糖」，一位為四十餘
    歲等語（原審卷第33頁），而證人乙○○案發時雖為五十餘
    歲，但在一般卡拉OK店燈光昏暗及化妝之情形下，外觀看起
    來像四十餘歲，亦有可能，則證人乙○○究否為告訴人店內
    之小姐，實非無疑，此與其所證是否立於客觀中立之立場，
    攸關重大。然證人乙○○於原審審理中經合法傳喚均未到庭
    ，致被告無從對其先前於偵查中所證加以詰問，再參以前述
    疑似與告訴人串證之搶答情況，是證人乙○○前揭對被告不
    利之證述，實難遽以採信。
  (四)證人即臺北縣立醫院醫師張勳昌雖於偵查中證稱告訴人所受
    擦傷之傷勢種類，在遭拳頭毆打時，亦有可能造成此種傷勢
    ，然其當時並不在案發現場，自不能證明告訴人傷勢究否確
    為遭被告拳頭毆打所造成。又證人秦太偉於警詢及偵查中雖
    稱當時有看到告訴人臉紅紅的等語，但其於警詢中表示並未
    看到告訴人流血，於偵查中亦證稱沒有看到傷口，不知道告
    訴人臉紅的原因等語（前揭偵查卷第37頁），而告訴人當時
    係經營有提供酒類之卡拉OK店，自有可能係因陪客人飲酒之
    故而臉頰泛紅，亦難以此即認告訴人當時臉部已經受傷甚明
    。是公訴意旨此部分所引用之證據，亦難逕為不利於被告之
    認定。
四、檢察官上訴意旨略以：「(一)按認定犯罪事實所憑之證據，並
    不以直接證據為限，即綜合各種間接證據，本於推理作用，
    達超越合理懷疑之程度，自得作為認定犯罪事實之基礎（最
    高法院32年上字第67號判例）。又證據之取捨及事實之認定
    ，固屬事實審法院自由判斷之職權，但此項職權之行使，仍
    應受經驗法則及論理法則之支配，否則即難認為適法。另證
    人之陳述有部分前後不符，或相互間有所歧異時，究竟何者
    可採，法院仍得本其自由心證予以斟酌，非謂一有不符或矛
    盾，即應認其全部均為不可採信；尤其關於行為動機、手段
    或其他細節，證人之證言有時因歷久記憶淡忘，或因畏懼被
    告報復等心理，難免供詞前後略有出入，然其基本事實之陳
    述，如果與真實性無礙時，則仍非不得予以採信（最高法院
    32年上字第67號判例及96年度台上字第418 號判決）。(二)原
    審判決以證人即告訴人甲○○前後指述受攻擊部位略有出入
    ，證人乙○○、張勳昌之證述，尚難逕為不利於被告之認定
    為由，而認定被告未涉嫌毆打告訴人甲○○。然查，證人即
    告訴人甲○○於96年6 月22日在偵訊時指稱被告用拳頭毆打
    其鼻子等語，嗣於97年2 月13口在偵查時又供稱被告係一拳
    打到其鼻子的左上方，眼鏡因此掉下來等語，後於審理中復
    證稱被告係先打到其身體，經其撥開後，又打到鼻樑等語。
    證人即告訴人甲○○迭次指稱係被告先動手毆打伊成傷，雖
    其前後所述受攻擊之部位雖略有出入，然證人即告訴人甲○○於96年6 月22日第一次偵訊時供稱被告用拳頭毆打其鼻子
    之事實證述綦詳，雖證人即告訴人甲○○當時並無明確指稱
    受傷之臉頰及鼻樑處是左臉或右臉，然證人即告訴人甲○○
    證述被告以拳頭毆打告訴人等情甚明。況且，告訴人甲○○
    於97年2月13日於偵查中之供述，距離案發時間已逾9個月，
    告訴人指述受傷之部位，因歷久記憶淡忘，對於受傷部位或
    發生衝突之原因，難免供詞前後略有出入，乃人之常情，果
    證人即告訴人甲○○對被告毆打其受傷之基本事實與真實性
    無礙時，仍得予以採信。(三)證人乙○○於偵查中證稱看到被
    告先以拳頭毆打告訴人右眼等語。原審以證人乙○○究否為
    告訴人甲○○店內之小姐，質疑證人乙○○是否以客觀中立
    之立場而為證述。然查，證人乙○○與被告素昧平生，斷無
    可能甘冒刑事追訴之危險而為虛偽證述。此外，尚無積極證
    據證明證人乙○○與告訴人甲○○有何串證之嫌，原審未採
    信證人乙○○之證詞，尚嫌速斷。(四)證人即臺北縣立醫院醫
    師張勳昌於偵查中證稱告訴人所受擦傷之傷勢種類，在遭拳
    頭毆打時，亦有可能造成此種傷勢等語，復有臺北縣立醫院
    驗傷診斷書暨急診病歷各1 份在卷可稽。被告犯嫌足堪認定
    。(五)綜上，原審所認尚與事實不符，並逕為被告無罪之判決
    ，顯非合法妥適」云云，惟查：告訴人係本件直接被害人，
    其被毆之事實，乃親身經歷，其心智記憶並非有所缺損，何
    以多次指訴均有不同，且其指訴係以使被告受刑事訴追為目
    的，自應仔細勾稽其指訴或證述內容，而為被告論罪之依據
    ，用昭公允，而告訴人於96年5月4日19時許言詞提出告訴，
    同年6月22 日10時許偵訊後並命告訴人具結以證人身分證述
    ，再於同年月29日11時許再次偵訊，前後警詢、偵訊期間並
    非過長，又為親身經歷之事，衡情應無淡忘之可能，其先後
    陳述不一，益見其真實性堪虞。再者證人乙○○在檢察官偵
    訊告訴人時，竟搶先告訴人答話，已有勾串之虞，復經原審
    、本院屢次傳拘不著，益見其心虛，畏懼到庭為不實陳述而
    罹刑責，是其證言自不足為告訴人瑕疵指證之佐證。至證人
    至張勳昌於偵查中證稱告訴人之傷勢有可能係拳頭毆傷等情
    ，尚不足以證明係被告出拳毆擊所致，是其證言亦不足以為
    被告不力之論據，從而檢察官上訴意旨，殊嫌失據，尚非可
    採。
五、綜上所述，本件告訴人及證人乙○○所為之證述既均具有瑕
    疵，而無法遽以採信，其餘證據亦不足證明告訴人急診時所
    受傷勢即為被告所造成，是本院認被告是否有公訴意旨所指
    毆打告訴人成傷之行為，猶有合理之懷疑，尚未達有罪之確
    信。據此，本案依調查所得之證據，尚無足夠之積極證據可
    資證明被告確有公訴意旨所指之傷害犯行，揆諸前揭法條及
    判決意旨，自不能證明被告犯罪。
六、原審因認被告犯罪不能證明，而為無罪之諭知，認事用法，
    核無不合，檢察官上訴意旨，仍執陳詞，任意指摘原判決不
    當，求予撤銷改判，為無理由，應予駁回。
據上論斷，應依刑事訴訟法第368條，判決如主文。
本案經檢察官周誠南到庭執行職務。
中    華    民    國    98    年    3     月    10    日
                  刑事第三庭  審判長法  官  陳博志
                                    法  官  蔡聰明
                                    法  官  許文章
以上正本證明與原本無異。
不得上訴。
                                    書記官  蔡慧娟
中    華    民    國    98    年    3     月    10    日


司法院資訊處製作；財團法人民間司法改革基金會備份。
